【裁判字號】    97,簡上,40
【裁判日期】    971126
【裁判案由】    詐欺
【裁判全文】
臺灣宜蘭地方法院刑事判決              97年度簡上字第40號
上  訴  人
即  被  告  丙○○
                    （另案於臺灣宜蘭監獄執行中）
上列上訴人即被告因詐欺案件，不服本院羅東簡易庭於中華民國
97年5月12日所為97年度羅簡字第195號第一審簡易判決（聲請簡
易判決處刑案號：臺灣宜蘭地方法院檢察署97年度偵字第938號
）提起上訴，本院管轄之第二審合議庭判決如下：
    主  文
原判決撤銷。
丙○○幫助犯詐欺取財罪，累犯，處有期徒刑陸月，如易科罰金
，以新臺幣壹仟元折算壹日。
    事  實
一、丙○○前因肅清煙毒條例案件，經臺灣高等法院以84年度上
    訴字第6919號判決判處有期徒刑三年四月確定、因麻醉藥品
    管理條例案件，經本院以86年度易字第2號判決判處有期徒
    刑四月確定、因肅清煙毒條例案件，經臺灣桃園地方法院以
    86年度訴字第11號判決判處有期徒刑三年六月確定、因偽造
    文書案件，經本院以91年度易字第141號判決判處有期徒刑
    六月確定，經接續執行後，甫於民國96年7月16日執行完畢
    。詎丙○○猶不知悔改，其明知無故收取他人之存摺、帳戶
    使用者，將可能藉此收取之存摺、帳戶，自行或轉由他人遂
    行財產上詐欺取財犯罪之目的，竟仍基於容認該結果發生亦
    不違背其本意之不確定幫助詐欺取財犯意，於96年11月10日
    ，在宜蘭縣羅東鎮羅東火車站前，將自己於臺灣郵政股份有
    限公司宜蘭五結二結郵局（以下簡稱二結郵局）所開立之00
    000000000000號帳戶、於合作金庫銀行羅東分行（以下簡稱
    合庫羅東分行）所開立之0000000000000號帳戶之存摺、提
    款卡、密碼交予某姓名年籍不詳之人（以下以代號「A」稱
    之）。「A」於取得前揭二帳戶之存摺、提款卡、密碼後，
    即與其所屬集團成員，共同基於意圖為自己不法所有之詐欺
    犯意，先後為下列詐欺取財犯行：
（一）「A」所屬集團成員於96年11月12日下午5時45分許，撥打
      電話給乙○○，假冒為網路購物之賣家，佯稱誤勾付款方
      式為分期付款，將會重複扣款，需至提款機前修正等語，
      致使乙○○陷於錯誤，遂依其指示於同日下午6時21分許
      、下午6時47分許，在台南湖內郵局操作自動櫃員機，以
      致分別匯款新臺幣（下同）29999元、29999元至丙○○前
      述二結郵局00000000000000號帳戶內，上開匯入之款項旋
      即遭「A」及其所屬集團成員提領一空。
（二）「A」所屬集團成員於96年11月12日上午在某交友網站上
      ，對於甲○○詐稱若按指示匯款即可與之交友，以致甲○○陷於錯誤，遂按指示於同日上午10時44分許，在嘉義市
      合作金庫銀行東嘉義分行轉帳匯款100000元至丙○○前述
      之合庫羅東分行0000000000000號帳戶內，上開匯入之款
      項旋即遭「A」及其所屬集團成員提領一空。
    嗣經乙○○、甲○○發現有異，始知受騙並報警處理後，方
    為警循線查悉上情。
二、案經宜蘭縣政府警察局羅東分局報請臺灣宜蘭地方法院檢察
    署檢察官偵查聲請簡易判決處刑。
      理  由
一、按被告以外之人於審判外之言詞或書面陳述，除法律有規定
    者外，不得作為證據。又被告以外之人於審判外之陳述，雖
    不符前四條之規定，而經當事人於審判程序同意作為證據，
    法院審酌該言詞陳述或書面陳述作成時之情況，認為適當者
    ，亦得為證據。當事人、代理人或辯護人於法院調查證據時
    ，知有第159條第1項不得為證據之情形，而未於言詞辯論終
    結前聲明異議者，視為有前項之同意，刑事訴訟法第159條
    第1項、第159條之5分別定有明文。本件證人乙○○、甲○○於警詢之陳述，雖係被告以外之人於審判外之陳述，但檢
    察官、被告均同意採為本案證據，依上開規定，自有證據能
    力。另被告、檢察官於本院審理時對於下列所述之其他證據
    資料，均不爭執其證據能力，本院審酌該等證據資料作成時
    之狀況，並無不宜作為證據情事，依刑事訴訟法第159條之5
    第2項規定，自得作為證據。
二、上揭犯罪事實，業據被告丙○○於本院審理時坦承不諱（見
    本院二審卷第81至82頁），核與證人即被害人乙○○、甲○○於警詢時證述受詐騙匯款之情節相符，並有郵局自動櫃員
    機交易明細單二件、臺灣郵政股份有限公司宜蘭郵局96年11
    月22日宜營字第0965000986號函附之丙○○00000000000000
    號帳戶開戶資料及最近交易資料一件、中華郵政股份有限公
    司宜蘭郵局97年9月19日宜營字第0975000753號函附之丙○○00000000000000號帳戶交易清單及掛失紀錄一件、內政部
    警政署反詐騙案件紀錄表一件、合作金庫銀行存款憑條（受
    款人丙○○）一件、台南市警察局第二分局博愛派出所受理
    詐騙帳戶通報警示簡便格式表一件、台南市警察局第二分局
    博愛派出所報案三聯單一件、合作金庫銀行羅東分行97年4
    月2日合金羅營字第0970001347號函附之丙○○00000000000
    00號帳戶開戶資料及交易明細表一件、合作金庫銀行羅東分
    行97年9月10日合金羅營字第0970003717號函附之丙○○000
    0000000000號交易明細表及掛失紀錄一件在卷可稽。其次，
    在郵局或銀行等金融機構開設存款帳戶，原係針對個人社會
    信用而予以資金流通，具有強烈之屬人性，而金融帳戶為個
    人理財之工具，於郵局或銀行等金融機構申請開設存款帳戶
    並無任何特殊之資格限制，一般民眾皆可利用存入最低開戶
    金額之方式，任意在銀行或郵局等金融機構申請開設存款帳
    戶，且一人並可於不同之金融機構申請多數之存款帳戶使用
    ，尚無任何困難，此乃眾所周知之事實，被告為年滿三十五
    歲之成年人，顯屬有一般社會經驗之人，對此應有所認知。
    而有犯罪意圖者，非有正當理由，竟使用他人提供之帳戶，
    客觀上自可預見其目的係供為某筆資金之存入，後再行領出
    之用，且該筆資金之存入及提領過程係有意隱瞞行為人身分
    曝光之用意，一般人本於一般認知能力應均易於瞭解。是依
    一般人之社會生活經驗，若見他人不以自己名義申請帳戶，
    反而向人收集郵局及銀行帳戶為不明用途使用或流通，衡情
    對於該等郵局及銀行帳戶可能供他人作為財產犯罪之不法目
    的使用，當有合理之預期。況且利用蒐集得來之郵局及銀行
    帳戶物件從事詐欺行為，早為傳播媒體廣為報導，被告為有
    社會經驗之成年人，其應可預見交付自己之郵局及銀行帳戶
    物件予不相識之人流通，有幫助他人實施詐欺取財犯行之可
    能，但其仍將自己之郵局及銀行帳戶物件交付予不知真實身
    分之「A」，以致自己完全無法了解、控制該郵局及銀行帳
    戶物件之使用方法及流向，則被告應本具有縱「A」利用其
    所交付之郵局及銀行帳戶物件實施詐欺取財行為，亦不違背
    其本意之幫助意思甚明。再者，被告已否認與「A」共同實
    施詐欺行為，且被害人乙○○、甲○○僅係透過電話及網路
    與施用詐術者聯絡，並未直接與施用詐術者見面，更未能指
    認被告即為施用詐術之人，復查無其他積極證據證明被告與
    「A」等人有詐欺之犯意聯絡與行為分擔，則被告自不成立
    詐欺取財罪之共同正犯。綜上所述，足徵被告首揭自白確與
    事實相符，本件事證已臻明確，被告幫助他人實施詐欺取財
    行為之犯行，堪予認定，應依法論科。
三、核被告丙○○將自己之郵局及銀行帳戶物件交予「A」，使
    「A」及其所屬集團成員得以利用該帳戶作為詐騙被害人乙○○、甲○○財物之匯款工具，藉此幫助「A」及其所屬集
    團成員實施詐欺取財行為之所為，係犯刑法第30條第1項、
    第339條第1項之幫助詐欺取財罪。被告係同時交付其所有之
    二結郵局00000000000000號帳戶、合庫羅東分行0000000000
    000號帳戶之存摺、提款卡、密碼等物予「A」所屬之詐欺集
    團所屬成員使用，幫助該詐欺集團先後對被害人乙○○、甲○○詐欺取財，被告上開所為應論以幫助詐欺取財之想像競
    合犯，屬裁判上一罪。又被告前因肅清煙毒條例案件，經臺
    灣高等法院以84年度上訴字第6919號判決判處有期徒刑三年
    四月確定、因麻醉藥品管理條例案件，經本院以86年度易字
    第2號判決判處有期徒刑四月確定、因肅清煙毒條例案件，
    經臺灣桃園地方法院以86年度訴字第11號判決判處有期徒刑
    三年六月確定、因偽造文書案件，經本院以91年度易字第14
    1號判決判處有期徒刑六月確定，經接續執行後，甫於96年7
    月16日執行完畢之事實，有臺灣高等法院被告前案紀錄表一
    件在卷可稽，其於受有期徒刑執行完畢後，五年以內故意再
    犯有期徒刑以上之本罪，為累犯，應依法加重其刑。另被告
    所犯幫助詐欺取財罪，屬從犯，應依刑法第30條第2項規定
    ，減輕其刑，並與前揭加重部分，先加重後減輕之。
四、關於被告丙○○「於96年11月10日，在宜蘭縣羅東鎮羅東火
    車站前，將自己於合庫羅東分行所開立之0000000000000號
    帳戶之存摺、提款卡、密碼交予『A』使用，幫助『A』及其
    所屬集團成員遂行詐騙甲○○財物。」之犯行【即事實欄一
    （二）之事實】，雖未及於聲請簡易判決處刑書中論列，然
    此部分與已論列之部分，有想像競合犯之裁判上一罪之關係
    ，為起訴效力所及，本院自應併予審理。
五、原審認被告罪證明確並予論罪科刑，固非無見，然就事實欄
    一（二）所示之事實未加審究，尚有未洽。上訴人即被告否
    認犯行提起上訴，固無理由，然原審判決既有前揭可議之處
    ，即屬無可維持，自應由本院合議庭撤銷原判決並予以改判
    。爰審酌被告之品行、智識程度；犯罪之動機、目的、手段
    ；任意提供郵局及銀行帳戶予詐欺集團使用，嚴重影響社會
    治安及金融交易秩序，增加被害人尋求救濟之困難，使詐欺
    犯罪不易查察及幫助詐欺所得財物價值；犯後已坦承犯行及
    各被害人所受損害等一切情狀，酌情量處如主文所示之刑，
    並諭知易科罰金之折算標準，以示懲儆。至本案雖僅被告提
    起上訴，然因原審並未就事實欄一（二）所示犯行予以審究
    ，實質上其法條所含刑罰輕重之程度，顯有不同，依刑事訴
    訟法第370條但書之規定，本院自得諭知較重於第一審判決
    之刑，併此敘明。
據上論斷，應依刑事訴訟法第455條之1第1項、第3項、第369條
第1項前段、第364條、第299條第1項前段、第370條但書，刑法
第30條第2項、第339條第1項、第55條、第47條第1項、第41條第
1項前段，刑法施行法第1條之1第1項、第2項前段，判決如主文
。
本案經檢察官劉憲英到庭執行職務。
中    華    民    國    97    年    11    月    26    日
                  刑事第三庭審判長法  官  林惠玲
                                  法  官  鄧晴馨
                                  法  官  劉家祥
以上正本證明與原本無異。
本件不得上訴。
                                  書記官  劉謹翊
中    華    民    國    97    年    11    月    26    日
附錄本案論罪科刑法條全文：
中華民國刑法第30條（幫助犯及其處罰）
幫助他人實行犯罪行為者，為幫助犯。雖他人不知幫助之情者，
亦同。
幫助犯之處罰，得按正犯之刑減輕之。
中華民國刑法第339條第1項（普通詐欺罪）
意圖為自己或第三人不法之所有，以詐術使人將本人或第三人之
物交付者，處5年以下有期徒刑、拘役或科或併科1千元以下罰金
。


司法院資訊處製作；財團法人民間司法改革基金會備份。
